【裁判字號】    98,台上,4434
【裁判日期】    980806
【裁判案由】    違反毒品危害防制條例
【裁判全文】
最高法院刑事判決            九十八年度台上字第四四三四號
上  訴  人  台灣高等法院台南分院檢察署檢察官
上  訴  人
即  被  告  甲○○
選任辯護人  吳昆浦律師
被      告  乙○○（原名吳明世）
上列上訴人等因被告等違反毒品危害防制條例案件，不服台灣高
等法院台南分院中華民國九十八年六月三日第二審判決（九十八
年度上訴字第一九七號，起訴案號：台灣雲林地方法院檢察署九
十六年度偵字第六二六七、六四四四號），提起上訴，本院判決
如下：
    主  文
上訴駁回。
    理  由
按刑事訴訟法第三百七十七條規定：上訴於第三審法院，非以判
決違背法令為理由，不得為之；是提起第三審上訴，應以原判決
違背法令為理由，係屬法定要件。如果上訴理由書狀並未依據卷
內訴訟資料具體指摘原判決不適用何種法則或如何適用不當，或
所指摘原判決違法情事，顯與法律規定得為第三審上訴理由之違
法情形不相適合時，均應認其上訴為違背法律上之程式，予以駁
回。本件原判決認上訴人即被告甲○○對第一審判決（論甲○○
以幫助販賣第一級毒品罪，累犯，依累犯、幫助犯及刑法第五十
九條規定先加後遞減其刑，量處有期徒刑十年，並宣告相關之從
刑）之上訴未附具體理由，而以上訴不合法律上之程式，駁回其
在第二審之上訴；另以被告乙○○被訴涉犯毒品危害防制條例第
四條第一項之販賣第一級毒品海洛因罪嫌，經審理結果，認其犯
罪尚屬不能證明，因而撤銷第一審關於其部分科刑之判決，改判
諭知該被告無罪；均已詳述其理由，從形式上觀察，並無違背法
令情形存在。甲○○上訴意旨略稱：(一)、伊介紹劉志杰向綽號「
阿福」者購買海洛因時，亦參與出資新台幣（下同）四千元，而
伊與劉志杰將錢交付「阿福」後，「阿福」隨即離開現場二十分
鐘，並未立即交付毒品，則「阿福」是否有販賣毒品之營利意圖
，尚非無疑。原判決未予釐清究明，即逕以伊所謂系爭海洛因係
集資推由「阿福」出面購買之供述，乃出於勾串而摒棄不採，有
違經驗、論理法則。況伊既與劉志杰同行向「阿福」購買毒品，
要難以販賣毒品之幫助犯論擬，第一審判決，認定伊有幫助販賣
海洛因罪行，亦有未當。(二)、刑事訴訟法第三百六十七條已增訂
不合法定程式之上訴，第二審法院審判長應定期先命補正。原審
為事實審，依法得自行調查證據、認定事實及判斷第一審判決認
事用法有無違誤，卻未命伊先行補正具體理由，亦未依職權調查
相關疑點，遽以伊之上訴不合法律上程式為由駁回第二審之上訴
，適用法則顯屬不當云云。檢察官上訴意旨則略稱：(一)、依原審
九十七年度上訴字第一三八九號販賣毒品案件判決書附表二之記
載，乙○○曾於民國九十六年十月一日起至同年月二十六日止，
夥同覃淑芬向劉志杰販入四三點四四公克海洛因乙情，如若不虛
，其自無庸再向綽號「大胖仔」之男子購買海洛因施用，足認乙
○○告知大胖仔購買海洛因用以轉賣之監聽內容係屬真實，所辯
為買得較便宜之海洛因，始向大胖仔謊稱轉賣等語，純係卸責之
詞，原審採信其辯詞，遽為有利之認定，有悖經驗法則。(二)、依
原審九十七年度上訴字第一三八九號販賣毒品案件判決書附表四
之記載，證人吳各平於九十六年九月三十日至同年十月二十九日
間，並未自劉志杰處取得海洛因，則其關於九十六年九月底及十
月下旬分別向綽號「蝦子」及乙○○購買海洛因之證詞，應係屬
實。再吳各平供稱其於偵訊及第一審法院聲請羈押庭訊問時，均
稱向乙○○購買二次海洛因，而非三次，原判決未勘驗吳各平警
詢、偵訊及聲請羈押庭之錄音，即逕以其所述向乙○○購買海洛
因之次數前後不符，而認其證言不可採取，有調查未盡之可議等
詞。
惟按不服地方法院之第一審判決而上訴者，應向管轄第二審之高
等法院為之。上訴書狀應敘述具體理由。第一審法院認為上訴不
合法律上之程式者，應以裁定駁回之。但其不合法律上之程式可
補正者，應定期間先命補正。而第二審法院認為上訴書狀未敘述
理由或上訴有第三百六十二條前段之情形者，應以判決駁回之。
但其情形可以補正而未經第一審法院命其補正者，審判長應定期
間先命補正。刑事訴訟法第三百六十一條第一項、第二項、第三
百六十二條、第三百六十七條分別定有明文。所謂應敘述「具體
理由」，係指須就不服之判決為具體之指摘而言，如僅泛稱原判
決認事用法不當、採證違法、判決不公或量刑失當等，均非具體
理由。至於理由之具體與否係屬第二審法院審查範圍，不在第一
審法院命補正之列，是上訴書狀如已敘述理由，無論其具體與否
，即無待其補提理由書或由第一審命補正。又第二審法院審判長
應定期間先命補正者，亦係指上訴書狀未敘述理由者而言，如形
式上已敘述，但非屬「具體理由」者，即不發生應定期間先命補
正問題，自得逕依前揭規定，以判決駁回之。甲○○於九十六年
十月間某日（二十一日以前），以電話聯繫方式幫助綽號「阿福
」之男子販賣第一級毒品海洛因予劉志杰，經第一審法院論處幫
助販賣第一級毒品罪刑。甲○○不服第一審判決，提起第二審上
訴。原判決以其上訴書狀，形式上雖已敘述理由，但僅記載略稱
「伊在本案中先有劉志杰之詢問，復有綽號『阿福』之提議合資
向其友人購買之訊息，在在呈顯出被動者之角色，且事後所交付
之毒品，在質純與數量方面，依毒品市場行情並未明顯其摻混雜
質，哄抬價格情事，即不能依此推論出其間有何圖利情事，衡法
酌情，只應論以轉讓性質之不法行為。」等語，至於第一審判決
有何不當或違法，並未敘述「具體理由」，因認其上訴不合法律
上之程式，且無定期命補正問題，爰不經言詞辯論，逕行判決駁
回，已敘明其所憑之依據及理由。甲○○上訴意旨任意指摘原判
決關於此部分不當，但對於原判決依前揭規定，而駁回其在第二
審上訴之程序判決，究竟有何違背法令情形，並未依卷內資料為
具體之指摘，徒執前詞為實體事項之爭執，與法律規定得為第三
審上訴理由之違法情形不相適合。其上訴自屬違背法律上之程式
，應予駁回。又證據之取捨與證據之證明力如何，均屬事實審法
院得自由裁量、判斷之職權；苟此項裁量、判斷，並不悖乎通常
一般之人日常生活經驗之定則或論理法則，復於判決內論敘其判
斷之心證理由者，即不得任意指摘為違法。另毒品施用者其所稱
向某人購買毒品之供述，不得作為有罪判決之唯一證據，仍須補
強證據佐證，以擔保其供述之真實性。該所謂補強證據，必須與
該施用毒品者關於相關毒品交易之供述，具有相當程度之關聯性
，因該補強證據之佐證，足使一般人對於施用毒品之供述無合理
之懷疑存在，而得確信其為真實，始足當之。若毒品購買者之供
述證據，本身已有重大瑕疵，依嚴格證明之法則，已無法憑為確
有販賣毒品行為之認定時，因毒品施用者其所稱向某人購買毒品
之供述前提事實已有合理之懷疑存在，論理上自無再論補強證據
之必要。原判決經綜合全案證據資料，業於理由說明吳各平於警
詢及偵審時就其向乙○○購買海洛因之證詞，如何不足採取；暨
卷附通聯紀錄譯文，僅足證明乙○○曾於九十六年十月二十一日
、二十二日，分別向「大胖仔」購買價格各六千元，重量各為四
分之一錢之海洛因，於別無其他證據足資佐證之情形下，尚難遽
認其係出於售賣營利意圖而販入等旨，乃事實審法院本於職權而
為證據之取捨，難認與經驗法則有違。而刑事訴訟法第一百六十
一條第一項規定：檢察官就被告犯罪事實，應負舉證責任，並指
出證明之方法。因此，檢察官對於起訴之犯罪事實，應負提出證
據及說服之實質舉證責任。倘其所提出之證據，不足為被告有罪
之積極證明，或其指出證明之方法，無從說服法院以形成被告有
罪之心證，基於無罪推定原則，自應為被告無罪判決之諭知。本
件檢察官迄未提出適合於證明乙○○確有販賣海洛因犯行之積極
證據，並說明其證據方法與待證事實之關係，復未提出證據，說
服法院以形成乙○○有罪之心證，檢察官上訴意旨並非依據卷內
訴訟資料而為具體指摘，不能認已具備適法上訴第三審之形式要
件，其上訴違背法律上程式，亦應予駁回。
據上論結，應依刑事訴訟法第三百九十五條前段，判決如主文。
中    華    民    國  九十八  年    八    月    六    日
                      最高法院刑事第八庭
                          審判長法官  洪  文  章
                                法官  郭  毓  洲
                                法官  黃  梅  月
                                法官  邱  同  印
                                法官  林  秀  夫
      本件正本證明與原本無異
                                      書  記  官
中    華    民    國  九十八  年    八    月   十一   日
                                                      V


司法院資訊處製作；財團法人民間司法改革基金會備份。
